# 请教陈版，合并报表层面形成的资本公积和盈余公积如何处理？

提问人：520369 时间：2016-01-23 09:31:18
同一控制下企业合并所形成的子公司清算时期初合并报表层面形成的资本公积和盈余公积如何处理 A公司 2012 年 1 月 31 日自控股股东B公司收购C公司100%的股权，收购价款 3700 万元，收购日C公司净资产-520万元，其中：实收资本 1000 万元，盈余公积 20 万元，未分配利润-1540万元。合并日，根据同一控制下企业合并的会计处理相关规定，因被合并企业C公司净资产为负数，A公司所支付的股权收购款 3700 万元全部确认为资本公积，长期股权投资成本为零。合并日，A公司账务处理为：借：资本公积 3700 万元 贷：银行存款 3700 万元合并日，A公司合并报表层面抵销账务处理： 1 、抵销C公司权益借：实收资本 1000 万元盈余公积20 万元未分配利润 -1540万元贷：资本公积 -520万元 2 、将C公司合并日前实现的留存收益(盈余公积和未分配利润之和) 自合并方的资本公积转入留存收益和未分配利润借：资本公积 -1520万元贷：盈余公积 20 万元 未分配利润 -1540万元 3 、上述两步合并处理其结果为：借：实收资本 1000 万元贷：资本公积 1000 万元（以后各期合并报表按上述第三步编制合并抵销分录。） 2015 年 12 月，C公司清算完毕，清算终结日，资产、负债及，净资产均为零，其中：实收资本 1000 万元，盈余公积 20 万元，未分配利润-1020万元。 2015 年 12 月，A公司在编制合并报表时，因C公司清算完毕，其期初合并报表因合并C公司所形成的资本公积1000 万元和盈余公积 20 万元，年末因C公司清算完毕不再纳入合并报表范围，合并报表资本公积年末数较年初数将减少 1000 万元、盈余公积年末数较年初数将减少 20 万元。A公司在合并报表层面将上述减少的资本公积和盈余公积有确认为投资收益，其在合并报表层面所做分录为：借：资本公积 1000 万元 盈余公积 20 万元贷：投资收益 1020 万元另有意见认为，A公司合并报表层面对上述减少的资本公积和盈余公积不应确认为投资收益，其在合并报表层面所做分录应为：借：资本公积 1000 万元 盈余公积 20 万元贷：未分配利润 1020 万元（上述资本公积、盈余公积和未分配利润的变动在所有者权益变动表中“所有者权益内部结转-其他”项下填列相关金额）请教陈老师，两个问题： 1 、上述两种方案中哪个处理方案正确？ 2 、A公司 2012 年支付股权收购款所确认的借方资本公积 3700 万元是继续保留在母公司报表中，还是与合并报表层面形成的贷方资本公积 1000 万元一并处理，即：借：投资收益（或未分配利润） 3700 万元 贷：资本公积 3700 万元

回答人：chenyiwei
虽然C公司因为清算完毕，年末不再纳入合并报表范围，但合并报表是延续编制的，所以以前抵销分录中凡是涉及C公司同一控制下调整冲减资本公积、恢复原合并日前留存收益等调整分录，在后续合并报表层面仍将继续保留，否则无法保证今后的合并报表与此前合并报表的勾稽关系衔接。A公司 2012 年支付股权收购款所确认的借方资本公积 3700 万元应继续保留在母公司报表和合并报表中，不能转入损益。 另外合并报表层面为何会因子公司清算而导致“合并报表资本公积年末数较年初数将减少 1000 万元、盈余公积年末数较年初数将减少 20 万元”？我理解在合并报表层面是不应有这一变化的。在处置子公司的环节，不应涉及权益性交易。

提问人：zhs7403 时间：2016-01-24 10:44:38
陈老师，我有一些不同想法。清算是否理解为类似处置，处置子公司是将处置收入与原子公司净资产差(不考虑非同控或者同控收入，就是新设合并)计入投资收益，原子公司不再纳入合并范围。因此这个例子原子公司净资产与清算变现归属于母公司部分作为投资收益处理， 3700 万部分不在子公司报表内而是在母公司以及合并报表内因此作为权益性交易永久存在并和以前报表钩稽？

回答人：chenyiwei
意思应该差不多，没有原则性差异。

提问人：520369 时间：2016-01-24 12:01:39
谢谢陈版，A公司期初合并报表盈余公积包括原C公司盈余公积 20 万元，期末C公司清算完毕不再纳入合并报表范围，其期末合并报表上的盈余公积减少 20 万元，减少的盈余公积减少 20 万元怎么处理？

回答人：chenyiwei
这部分盈余公积可在处置日的合并报表层面通过重分类直接转入合并报表的未分配利润。

提问人：520369 时间：2016-01-25 21:36:42
谢谢陈版，A公司期初合并报表资本公积包括合并原C公司所形成的资本公积 1000 万元（合并层面抵销分录，借：实收资本 1000 万元，贷：资本公积 1000 万元），期末C公司清算完毕不再纳入合并报表范围，其期末合并报表将减少上述资本公积 1000 万元，减少的上述资本公积 1000 万元怎么处理？ 是否可以按照上述盈余公积的处理方式，这部分减少的资本公积可在处置日的合并报表层面通过重分类直接转入合并报表的未分配利润？

回答人：chenyiwei
不可以，这部分资本公积后续在合并报表层面要一直保留，以后每年要编制抵销分录：借：年初未分配利润，贷：资本公积。